【裁判字號】    99,交訴,9
【裁判日期】    991228
【裁判案由】    肇事遺棄罪等
【裁判全文】
臺灣桃園地方法院刑事判決               99年度交訴字第9號
公  訴  人  臺灣桃園地方法院檢察署檢察官
被      告  錢威仲
上列被告因肇事遺棄罪等案件，經檢察官提起公訴（98年度偵字
第23294 號），本院判決如下︰
    主  文
錢威仲服用酒類，不能安全駕駛動力交通工具而駕駛，處拘役伍
拾玖日，如易科罰金，以新臺幣壹仟元折算壹日。又從事業務之
人，因業務上之過失傷害人，處有期徒刑肆月。又駕駛動力交通
工具肇事，致人受傷而逃逸，處有期徒刑柒月。所處有期徒刑部
分，應執行有期徒刑拾月。
    事  實
一、錢威仲平日以駕駛營業小客車為業，為從事駕駛業務之人，
    明知其於民國98年10月4 日晚上6 時許起至同日晚間11時許
    ，在臺北縣樹林市○○路某友人住處飲用酒類後，已達酒醉
    不能安全駕駛動力交通工具之程度，猶在飲酒結束後，駕駛
    車牌號碼751-YM號營業小客車，沿桃園縣桃園市○○路直行
    往中正路方向行駛。嗣於98年10月5 日凌晨0 時32分許，行
    經三民路與春日路交岔路口時，原應注意行經有燈光號誌管
    制之交岔路口不得闖越紅燈，並應注意車前狀況，隨時採取
    必要之安全措施，且依當時且案發當時天候晴、夜間有照明
    、柏油路面無缺陷、視距良好、無障礙物，並無不能注意之
    情事，竟疏未注意及此，於三民路口號誌為紅燈之際逕行闖
    越，且未注意車前狀況，而撞及由李妍真所駕駛搭載鍾順添
    、沿春日路往民光東路方向直行適行至上開路口之車牌號碼
    7285-TS 號自用小客車，致李妍真受有頭部外傷、兩小腿及
    右足部挫瘀傷、頸部、腹部、左大腿及左手挫傷之傷害，鍾
    順添受有右胸挫傷之傷害。詎錢威仲明知汽車駕駛人駕駛汽
    車肇事致人受傷或死亡，應即採取救護或其他必要之措施，
    不得駛離，且當時兩車發生撞擊，而可預見李妍真、鍾順添
    受有傷害，竟未下車察看李妍真、鍾順添傷勢，並為送醫救
    護或為其他必要措施，而置李妍真、鍾順添傷勢不理，旋基
    於肇事逃逸之犯意逕予駕車右轉春日路逆向行駛離去，鍾順
    添旋由某姓名不詳之路人騎乘機車搭載自後緊追，始在距事
    故現場約100 公尺外之春日路內側車道將錢威仲攔下並報警
    處理。嗣經警據報到場，並於98年10月5 日凌晨0 時51分許
    對錢威仲實施呼氣酒精濃度測試，測試值高達每公升1.08毫
    克，始悉上情。
二、案經李妍真、鍾順添訴由桃園縣政府警察局桃園分局報告臺
    灣桃園地方法院檢察署檢察官偵查起訴。
    理  由
甲、證據能力部分
一、按被告以外之人於審判外之言詞或書面陳述，除法律有規定
    者外，不得作為證據；被告以外之人於偵查中向檢察官所為
    之陳述，除顯有不可信之情況者外，得為證據；再被告以外
    之人於審判外之陳述，雖不符刑事訴訟法第159 條之1 至第
    159 條之4 之規定，而經當事人於審判程序同意作為證據，
    法院審酌該言詞陳述或書面陳述作成時之情況，認為適當者
    ，亦得為證據。當事人、代理人或辯護人於法院調查證據時
    ，知有第159 條第1 項不得為證據之情形，而未於言詞辯論
    終結前聲明異議者，視為有前項之同意。刑事訴訟法第159
    條第1 項、第159 條之1 第2 項、第159 條之5 分別定有明
    文。經查：
（一）本件證人李妍真、鍾順添於檢察官訊問時經具結後所為之
      證述，其性質雖均屬傳聞證據，惟本院審酌證人李妍真、
      鍾順添分別自稱係於事實欄一所示時、地，與被告錢威仲
      發生車禍事故之人，依渠等之陳述乃分別親身經歷、見聞
      本案事實經過之一部，渠等證詞對認定犯罪事實之存否有
      其必要性，且上開證人於檢察官偵查中，分別經檢察官諭
      知證人有具結之義務及偽證之處罰並命朗讀結文具結擔保
      其證言之真實性後，以證人身分，於檢察官面前完整、連
      續陳述其親身經歷，且查無違法取證之瑕疵存在，應無顯
      不可信之情形，依刑事訴訟法第159 條之1 第2 項之規定
      ，自均得為證據。
（二）至證人李妍真、鍾順添分別於警詢中所為之證述，雖亦均
      屬傳聞證據，惟該詢問過程查無違法取證之瑕疵存在，上
      開證人分別於警詢中之證述均係出於其自由意志。又檢察
      官及被告對上開證人分別於警詢時所為之證述，在本院準
      備程序中經提示並告以要旨，對證據能力一節均表示無意
      見，且經本院於審理期日提示前開證人證言並告以要旨，
      檢察官及被告就此部分證據之證據能力亦未於本案言詞辯
      論終結前聲明異議，本院審酌證人李妍真、鍾順添之證詞
      ，對認定犯罪事實之存否均有其必要性，業如前述，是依
      刑事訴訟法第159 條之5 之規定，因認均得為證據。
二、本件認定事實所引用之桃園縣政府警察局道路交通事故當事
    人酒精測定紀錄表、刑法第185 條之3 案件測試觀察紀錄表
    、桃園縣政府警察局汽車駕駛人酒後生理協調平衡檢測紀錄
    卡、桃園縣政府警察局道路交通事故現場圖、道路交通事故
    調查報告表（一）、（二）、事故現場暨車損相片、案發路
    口監視錄影光碟、本院99年7 月9 日勘驗筆錄、李妍真、鍾
    順添之敏盛綜合醫院診斷證明書等證據，檢察官及被告並未
    主張排除其證據能力，且迄於本院言詞辯論終結前均未表示
    異議，本院審酌前開書證、物證並無證據證明係公務員違背
    法定程序所取得，文書證據部分亦無刑事訴訟法第159 條之
    4 之顯有不可信之情況與不得作為證據之情形，且均與本案
    具關連性，是本件認定事實所引用之上開證據，均認有證據
    能力。
乙、認定犯罪事實之依據及理由
一、訊據被告錢威仲固坦承有如事實欄一所示酒後駕車不慎肇事
    ，而造成告訴人李妍真、鍾順添受有傷害之事實，惟否認有
    何肇事逃逸犯行，辯稱：車禍事故發生後，我的車子就往一
    邊閃，這是無意識的加油門，我沒有要逃逸的意思云云。經
    查：
（一）錢威仲平日以駕駛營業小客車為業，於98年10月4 日晚上
      6 時許起至同日晚間11時許，在臺北縣樹林市○○路某友
      人住處飲用酒類後，駕駛車牌號碼751-YM號營業小客車，
      沿桃園縣桃園市○○路直行往中正路方向行駛，嗣於98年
      10月5 日凌晨0 時32分許，行經三民路與春日路交岔路口
      時，於三民路口號誌為紅燈之際逕行闖越，且疏未注意車
      前狀況，而撞及由李妍真所駕駛搭載鍾順添、沿春日路往
      民光東路方向直行適行至上開路口之車牌號碼7285-TS 號
      自用小客車，致李妍真受有頭部外傷、兩小腿及右足部挫
      瘀傷、頸部、腹部、左大腿及左手挫傷之傷害，鍾順添受
      有右胸挫傷之傷害，嗣警方據報到場，並於98年10月5 日
      凌晨0 時51分許對錢威仲實施呼氣酒精濃度測試，測試值
      高達每公升1.08毫克之事實，業據被告錢威仲坦認在卷。
      而上開車禍事故經過，復據證人即告訴人李妍真於警詢以
      迄本院審理中、證人即告訴人鍾順添於警詢及偵查中分別
      證述綦詳，並有桃園縣政府警察局道路交通事故當事人酒
      精測定紀錄表、刑法第185 條之3 案件測試觀察紀錄表、
      桃園縣政府警察局汽車駕駛人酒後生理協調平衡檢測紀錄
      卡、桃園縣政府警察局道路交通事故現場圖、道路交通事
      故調查報告表（一）、（二）、事故現場暨車損相片、案
      發路口監視錄影光碟及本院99年7 月9 日勘驗筆錄在卷可
      稽。又證人李妍真因前開車禍事故，受有頭部外傷、兩小
      腿及右足部挫瘀傷、頸部、腹部、左大腿及左手挫傷之傷
      害，證人鍾順添則因之受有右胸挫傷之傷害，亦有李妍真
      、鍾順添之敏盛綜合醫院診斷證明書各1 份附卷可憑。經
      查：
   1、所謂不能安全駕駛之認定，並無一定之數值可供界定，而
      應由法院依一般社會通念之客觀標準，已認足生公共危險
      時，始為已足。又，目前行政機關所取締酒後駕車之參考
      標準，係依法務部於88年5 月10日邀集司法院刑事廳、交
      通部、行政院衛生署、內政部警政署及中央警察大學等機
      關開會，所為凡呼氣酒精濃度逾每公升含0.55毫克時，即
      屬不能安全駕駛之決議。惟上開會議決議本身僅屬檢警取
      締酒後駕車之參考，尚無拘束法院之效力。另我國交通部
      運輸研究所曾於90年9 月24日運安字第900005854 號函中
      載明，呼氣中酒精濃度每公升含量為0.25毫克，即相當於
      血液中酒精濃度（BAC ）百分之0.05，且依該函所附該所
      79年「駕駛人行為反應之研究－酒醉駕車對駕駛行為之分
      析研究」指出：（一）BAC 達百分之0.03至百分之0.05時
      ，對駕駛能力之影響為：多數駕駛人心境逐漸變幻不定，
      視覺與反應靈敏性減弱，對速度及距離的判斷力差。對心
      理行為之影響為：觀察力逐漸欠缺，心情漸趨輕鬆，自信
      心增加，多話，精神狀態處於陶醉感。（二）BAC 到達百
      分之0.05至百分之0.08時，對駕駛能力之影響為：反應遲
      鈍，駕駛能力受損，遲而不決或決而不行。對心理行為之
      影響為：情緒鬆弛，感情與行為趨向誇張，肌肉不協調，
      精神處於興奮狀態。（三）BAC 到達百分之0.08至百分之
      0.15時，對駕駛能力之影響為：判斷力嚴重受到影響，體
      能與精神協調受損，駕駛之體能困難增加。對心理行為之
      影響為：產生情緒異常現象，步伐不平穩，言語不清，反
      應惡劣，記憶及判斷力受損，精神處於錯亂狀態。（四）
      BAC 超過百分之0.15時，對駕駛能力之影響為：視線搖晃
      ，駕駛已進入恍惚狀態，判斷及理解遭到扭曲，駕駛不穩
      定。對心理行為之影響為：意識不明，嘔吐，站、走及講
      話困難，責任感喪失，精神處於麻痺狀態。（五）BAC 超
      過百分之0.50時，對駕駛能力之影響為：無法開車。對心
      理行為之影響為：爛醉如泥，失去知覺可能致死，精神處
      於昏睡狀態。本件被告錢威仲飲酒後，呼氣酒精濃度達每
      公升1.08毫克，已如前述，換算後相當於BAC 百分之0.21
      6 ，參酌上開說明，被告之判斷力、精神協調、駕駛體能
      、精神狀態等均已受到相當影響而減退，復參酌「刑法第
      18 5條之3 案件測試觀察紀錄表」及「桃園縣政府警察局
      汽車駕駛人酒後生理協調平衡檢測紀錄卡」上所載，被告
      於查獲後測試及詢問過程中，有含糊不清、呆滯、泥醉情
      事，命作直線測試及平衡動作時腳步不穩、手腳部顫抖，
      於生理協調平衡檢測時有身體前後左右搖擺不定、無法順
      利朗讀阿拉伯數目、畫圓不完整之情形等內容綜合判斷，
      顯見被告錢威仲於駕車肇事當時確已達於酒醉不能安全駕
      駛動力交通工具程度。
   2、按「汽車駕駛人，行經有燈光號誌管制之交岔路口闖紅燈
      者，處新臺幣一千八百元以上五千四百元以下罰鍰。」道
      路交通管理處罰條例第53條第1 項定有明文。次按「汽車
      行駛時，駕駛人應注意車前狀況，並隨時採取必要之安全
      措施」道路交通安全規則第94條第3 項亦有明訂。依卷附
      桃園縣政府警察局道路交通事故現場圖、道路交通事故調
      查報告表（一）、（二）及事故現場暨車損相片所示，本
      件車禍事故發生時天候晴、夜間有照明、柏油路面無缺陷
      、視距良好、無障礙物，並無不能注意之情事，詎被告錢
      威仲竟疏未注意及此，而於酒後呼氣酒精濃度測試值高達
      每公升1.08毫克之際，猶貿然駕車上路，於肇事地點號誌
      為紅燈之際逕行闖越，復疏未注意車前狀況，而不慎撞擊
      由李妍真所駕駛搭載鍾順添之車牌號碼7285-TS 號自用小
      客車，被告錢威仲於本件道路交通事故之發生顯有過失甚
      明。又該次車禍事故造成李妍真受有頭部外傷、兩小腿及
      右足部挫瘀傷、頸部、腹部、左大腿及左手挫傷之傷害，
      鍾順添受有右胸挫傷之傷害，被告錢威仲之過失行為與告
      訴人李妍真、鍾順添之傷害結果間具有相當因果關係，是
      被告錢威仲過失傷害之事實，至為明確。
（二）至被告錢威仲雖以前詞置辯，惟查：
   1、被告錢威仲於事實欄一所示時、地，駕駛營業小客車撞擊
      證人李妍真所駕駛之自用小客車後，未曾停車即右轉逆向
      駛入春日路，並於距案發地點逾100 公尺處始遭證人鍾順
      添攔阻之事實，業據被告錢威仲坦認在卷，且有證人鍾順
      添於檢察官訊問時證稱：「（檢察官問：車禍發生後，被
      告有無下車察看、施以救護或報警？）被告完全沒有停車
      ，也沒有下車來看，越過分隔島逆向加速逃逸。（檢察官
      問：被告如何為警逮捕？）我看被告逃逸，就下車試圖攔
      阻，有路人騎機車載我100 公尺把被告攔下來，若非被告
      汽車在車禍中撞壞，可能還無法攔阻他。」等語、證人李
      妍真於本院審理中證稱：「（檢察官問：在撞擊之後，這
      位計程車司機有沒有任何舉動是要停下來處理或是有報警
      的跡象？）沒有，因為撞到後，他的車子是逆向開了快20
      0 公尺。後來鍾順添去攔，後來他就停下來。」等語在卷
      可憑，堪以認定。
   2、再者，被告錢威仲於警詢中辯稱：「當時事故發生時我被
      驚嚇到了，所以才順勢右轉，當時我是要停車，只是沒想
      到會逆向，所以才會持續的行駛向前，我並不是故意要逃
      逸。」、嗣於本院99年3 月23日本院準備程序中辯稱：「
      （法官問：為何會在距離車禍地點100 公尺處才被攔檢？
      ）我也不知道，撞倒東西我就往右邊倒，我就停車。（法
      官問：為何不馬上停車？）油門採錯了。（法官問：為何
      要離開現場？）我無法解釋。」、又於本院99年11月12日
      訊問時改稱：「我的車子都跑不動了，怎麼開走，車都已
      經斜一邊了，因為撞到的時候，我就斜到逆向的車道上，
      而且車子已經壞掉開不動了，所以我沒有肇事逃逸。」、
      復於本院審理中辯稱：「（審判長問：為何撞擊之後你會
      往春日路的逆向方向行駛？）那個路線我也不太熟，撞擊
      之後就往一邊閃。（審判長問：為何你會繼續行駛？）這
      個是無意識的加油門。」云云，而就其何以竟於距事發地
      點逾100 公尺外始遭告訴人鍾順添攔阻而停車此一單純而
      無混淆誤認之虞之事實，先辯稱係遭驚嚇而順勢右轉，因
      不慎逆向故僅能持續往前行駛、嗣改稱係因誤踩油門、再
      改稱車輛係於撞擊時自行斜向逆向車道、另又稱係無意識
      下踩油門造成，所辯竟前後反覆且無一相符，是被告錢威
      仲前開所辯，顯已無從信為真實。況且，被告錢威仲於本
      院審理中自稱駕駛經驗已有10餘年，直至本件車禍事故發
      生之前亦已從事計程車駕駛業務1 年餘，每日駕駛時間長
      達12小時、每日累積里程數約有3 、400 公里，且於本院
      審理中供稱：「（審判長問：依照正常的本能反應，發生
      事故之後，第一個反應是踩油門還是踩剎車？）踩煞車。
      （審判長問：本能反應是如此，為何本件車禍發生之後，
      你的本能反應不是踩煞車？）酒喝多了吧。（審判長問：
      酒喝多了，所以踩油門，加速逃離現場？）沒有踩油門。
      （審判長問：沒有踩油門，為何車子會繼續跑？）往右邊
      閃，我也不曉得。（審判長問：為何車子會繼續跑？你車
      子停的位置距離事發位置很遠，你看一下，有便利商店燈
      光的地方，很遠，顯然不是在怠速的情況下自己滑行，車
      子怎麼會繼續跑？）100 多公尺。（審判長問：如果你不
      是有踩油門的話，為何車子會繼續跑100 多公尺？）是有
      踩油門。（審判長問：事發之後為何要踩油門？）緊張吧
      。（審判長問：緊張什麼？）喝了酒，撞到東西、撞到人
      所以緊張。（審判長問：為何會緊張？怕要負責任？喝了
      酒撞到人應該是要留下來處理，你不是，而是一緊張，踩
      油門，不是要離開現場逃避責任嗎，不然你的意圖為何？
      ）被告未答。」等語在卷。是以被告錢威仲長達10餘年、
      於案發當時甚且係以駕駛營業小客車為業之豐富駕駛經驗
      ，其就車輛之煞車及油門位置自無混淆誤認之可能，而駕
      駛人於行車途中發生碰撞事故，當旋即踩踏煞車，此復屬
      駕駛人之本能反應，另酒後駕車恐涉刑責、肇事傷人更有
      危害他人生命、身體健康之虞，則駕駛人於肇事後留於現
      場處理善後並釐清責任，更係事理之常，則被告錢威仲於
      事實欄一所示時、地駕駛營業小客車撞擊證人李妍真所駕
      駛之自用小客車後，竟一反本能、悖於事理，而踩踏油門
      駛離現場，過程中非僅未曾停留，且直至距案發地點逾10
      0 公尺處始遭攔阻，堪認被告錢威仲所為，顯意在逃離事
      發現場以規避其責甚明。綜上，被告錢威仲所辯其並無肇
      事逃逸之犯意云云，顯係卸責之詞，洵無足採。
（三）綜上所述，本件事證明確，被告錢威仲犯行洵堪認定，應
      予依法論罪科刑。
二、被告錢威仲平日以駕駛計程車為業，為從事駕駛業務之人。
    是核被告錢威仲所為，係犯刑法第185 條之3 服用酒類不能
    安全駕駛動力交通工具而駕駛罪、同法第284 條第2 項前段
    業務過失傷害罪、同法第185 條之4 肇事逃逸罪。被告以單
    一之駕車過失行為致告訴人李妍真、鍾順添2 人受有傷害，
    為同種想像競合，應論以業務過失傷害罪一罪。被告所犯上
    開3 罪，犯意個別、行為互異，應予分論併罰。被告酒醉駕
    車致人受傷，所犯業務過失傷害罪部分應依道路交通管理處
    罰條例第86條第1 項之規定加重其刑。爰審酌被告明知酒精
    成分對人之意識能力具有不良影響，酒後駕車對一般往來之
    公眾及駕駛人自身皆具有高度危險性，且酒醉駕車致車毀人
    亡之情時有所聞，政府對酒後嚴禁駕車一節復迭經宣導，詎
    竟輕忽己身安危，尤枉顧公眾安全，而於服用酒類後之呼氣
    酒精濃度達每公升1.08毫克，已處於不能安全駕駛動力交通
    工具之狀態仍駕駛車輛，並因之造成車禍事故，所為顯然漠
    視法律禁令，且嚴重危害行車安全。又告訴人李妍真因本件
    車禍事故受有頭部外傷、兩小腿及右足部挫瘀傷、頸部、腹
    部、左大腿及左手挫傷之傷害，告訴人鍾順添亦因之受有右
    胸挫傷之傷害，傷勢非輕，而被告於案發後迄今尚未與告訴
    人李妍真、鍾順添和解，且肇事後將告訴人2 人逕自留於現
    場，未予救護，犯後復矢口否認肇事逃逸犯行，毫無悔意，
    惟為警循線查獲後尚能坦承前開業務過失傷害與酒後駕車犯
    行，態度尚可，並參酌被告之犯罪動機、手段、所生危害及
    犯後態度等一切情狀，分別量處如主文所示之刑，並就所處
    有期徒刑部分定其應執行之刑。
據上論斷，應依刑事訴訟法第299 條第1 項前段，刑法第185 條
之3 、刑法第284 條第2 項前段、第185 條之4 、第51條第5 款
，道路交通管理處罰條例第86條第1 項，刑法施行法第1 條之1
第1 項、第2 項但書，判決如主文。
本案經檢察官王齡梓到庭執行職務。
中    華    民    國    99    年    12    月    28    日
                  刑事第十一庭審判長法  官  蔡榮澤
                                    法  官  汪曉君
                                    法  官  林蕙芳
以上正本證明與原本無異。
如不服本判決應於收受判決後10日內向本院提出上訴書狀，並應
敘述具體理由。其未敘述上訴理由者，應於上訴期間屆滿後20日
內向本院補提理由書( 均須按他造當事人之人數附繕本) 「切勿
逕送上級法院」。
                                    書記官  莊凱男
中    華    民    國   100    年    1     月    4     日
附錄法條：
中華民國刑法第185條之3
服用毒品、麻醉藥品、酒類或其他相類之物，不能安全駕駛動力
交通工具而駕駛者，處 1 年以下有期徒刑、拘役或科或併科 15
萬元以下罰金。
中華民國刑法第284條
（過失傷害罪）
因過失傷害人者，處 6 月以下有期徒刑、拘役或 5 百元以下罰
金，致重傷者，處 1 年以下有期徒刑、拘役或 5 百元以下罰金
。
從事業務之人，因業務上之過失傷害人者，處 1 年以下有期徒
刑、拘役或 1 千元以下罰金，致重傷者，處 3 年以下有期徒刑
、拘役或 2 千元以下罰金。
中華民國刑法第185條之4
（肇事遺棄罪）
駕駛動力交通工具肇事，致人死傷而逃逸者，處 6 月以上 5 年
以下有期徒刑。

司法院資訊處製作；財團法人民間司法改革基金會備份。
